【裁判字號】    94,訴,1292
【裁判日期】    950120
【裁判案由】    清償債務
【裁判全文】
臺灣臺中地方法院民事判決  94年度訴字第1292號
原      告  甲○○
訴訟代理人  乙○○
被      告  丙○○
上列當事人間清償債務事件，本院於民國94年12月29日，言詞辯
論終結，判決如下：
    主    文
原告之訴及假執行之聲請均駁回。
訴訟費用由原告負擔。
    事實及理由
一、原告主張與訴外人三峻營造有限公司（以下簡稱三峻公司）
    於民國（下同）九十二年九月三十日，簽訂工程承攬合約書
    ，由三峻公司承攬坐落台中市○○區○○段七四二地號土地
    新建自宅工程（下稱系爭工程），約定承攬報酬為新台幣（
    下同）二百五十萬元，並於九十二年十月十日開工，在二百
    六十五日曆天內完工（完工日為九十三年六月二十七日），
    約明三峻公司如違約未如期完工，應按工程總價金千分之一
    賠償原告，如逾期三個月以上者，原告則可解除契約，請求
    三峻公司給付違約金五十萬元，被告並擔任三峻公司之連帶
    保證人。惟三峻公司開工後，工程進度嚴重落後，於九十三
    年十月二十八日，契約雙方就系爭工程再為協議，並於當日
    另訂立工程承攬協議書（下稱系爭協議書），三峻公司承諾
    於九十三年十二月十五日以前全部完工交屋，逾期仍未完成
    使原告得搬入住用時，就未完成之部分，原告即得發包給第
    三人繼續施工至完成，所增加之工程費用由三峻公司負責補
    償，逾期之違約金，原告得決定依契約行使權利，惟三峻公
    司至九十三年十二月十五日仍未完工，原告於九十三年十二
    月二十日以存証信函通知三峻公司終止系爭承攬契約，是原
    告依約請求被告給付逾期罰款十七萬元（工程總價250萬×
    1/1000=2500（逾期每日之罰款）2500×187(遲延日數共187
    天：6月3天，7月31天，8月31天，9月30天，10月31天，11
    月30天，12月31天）＝00000  00000-00000（已扣抵之逾期
    罰款）＝170000）及違約金五十萬元，共六十七萬元等語，
    並聲明：被告應給付原告六十七萬，及自九十四年一月一日
    起，至清償日止，按年利率百分之五計算之利息。
二、被告就原告前開主張其與訴外人三峻公司訂立系爭工程契約
    ，被告擔任連帶保證人，且工程未如期完工，並經原告通知
    終止契約等事實，固不爭執，惟以：系爭工程實際開工日為
    九十二年十一月七日，原告與三峻公司約定完日期限為二百
    六十五個工作天而非日曆天，且原告就前院增建部分未增加
    工作天，而內部裝修之磁磚改約由原告自行購買，原告材料
    未進，三竣公司無法施工，且原告自領用使用執照後，即未
    依約給付報酬，其中十一期增建二樓頂版報酬十五萬元、十
    二期增建三樓頂板報酬十五萬元、十三期增建四樓頂版報酬
    十萬元、增建鷹架拆除二十萬元、前院追加結構體完成五萬
    元共六十五萬元之工程款項，原告未依約給付，三竣公司始
    停工，三竣公司並無違約之情事，原告自不得扣款及請求三
    竣公司給付違約金，被告亦不必連帶賠償等語，並聲明：駁
    回原告之訴。
三、本件原告主張：原告與訴外人三峻公司於九十二年九月三十
    日，簽訂工程承攬合約書，由被告承攬坐落台中市○○區○
    ○段七四二地號土地新建自宅工程，約定承攬報酬為二百五
    十萬元，且約明三峻公司如違約未如期完工，應按工程總價
    金千分之一賠償原告，被告並擔任三峻公司之連帶保證人等
    情，為被告所不爭執，並有原告所提之工程承攬合約書一份
    ，在卷可參，自堪信為真實。又原告復主張系爭工程契約約
    定，三峻公司應於九十二年十月十日開工，在二百六十五日
    曆天內完工（完工日為九十三年六月二十七日），惟三峻公
    司開工後，未依約完成，於九十三年十月二十八日，原告與
    三峻公司就系爭工程再為協議，並於當日另訂立工程承攬協
    議書，三峻公司承諾於九十三年十二月十五日以前全部完工
    交屋，逾期仍未完成使原告得搬入住用時，就未完成之部分
    ，原告即得發包給第三人繼續施工至完成，所增加之工程費
    用由三峻公司負責補償，逾期之違約金，原告得決定依契約
    行使權利，惟三峻公司至九十三年十二月十五日仍未完工，
    原告於九十三年十二月二十日以存証信函通知三峻公司終止
    系爭約承攬契約等情，被告就三峻公司未如期完工之事實，
    固不爭執，惟以前詞置辯，經查：
（一）原告雖主張系爭工程應於二百六十五個日曆天內完成，並
      提兩造訂約前九十二年九月二十五日之開會紀錄一份為證
      ，然參諸卷附兩造均不爭執九十二年九月三十日所訂立之
      書面契約，其第五條工程期限記載：「自開工日起二六五
      個工作天，但因甲方因素延誤或人力不可抗拒事故致乙方
      無法完工，得經雙方協議依實際情況延長之」，按兩造雖
      於訂約前之開會紀錄曾提以開工後之二六五日日曆天完工
      ，惟於事後之契約條款中，明定以「二六五天工作天」為
      完工期限，足明原告與三峻公司於訂約時，業已約明以開
      工後「二六五天工作天」為完工期限無誤，原告執訂約前
      之開會紀錄，欲推翻原告與三峻公司正式訂約之契約條款
      ，自無可採。被告抗辯原告與三峻公司係以開工後「二六
      五天工作天」為完工期限，應屬可採。
（二）又原告與三峻公司於九十三年七月十七日，就工程第九期
      、第十期驗收結果、追加工程、保留款及應付款加以計算
      確認，有被告簽名之九十三年七月十七日開會紀錄一份，
      在卷可參，依該紀錄第一項第八款記載：「合約已到期（
      九十三年六月二十七日），進度嚴重落後，請掌控進度，
      並詳看合約內容（依約行事）  顯見原告已提醒三峻公司
      注意工程進度，而被告抗辯：工程進行中原告有追加工程
      致使工程加長之事實，亦屬真實。另依卷附原告與三峻公
      司所於九十三年十月二十八日書立之工程承攬協議書記載
      ：「查雙方就本工程於民國九十二年九月三十日訂立工程
      合約，約定乙方應於民國九十二年十月十日之前開工，自
      開工日起算二百六十五個日曆天完工，惟至今乙方逾期未
      完工，茲經雙方協議議定在九十三年十二月十五日以前乙
      方（即三峻公司）應完成全部工程，逾期仍未完成使甲方
      得搬入住用時，就未完成之部分乙方逾期之違約金甲方得
      依契約行使權利」等語，依原告與三峻公司上開協議，三
      峻公司就原有之工程，於九十三年十月二十八日已確定有
      所延誤，原告乃同意三峻公司最後完工日改為九十三年十
      二月十五日，如三峻公司未依限完成系爭工程（含追加工
      程），則原告得終止契約，並將未完成之工程另行發包他
      人承作，而三峻公司就原告另行發包以致工程費用增加部
      分應負賠償責任，而三峻公司有所逾期部分之違約金，原
      告得依約主張。按系爭工程於契約中雖約明二六五工天作
      為完工期限，且有追加工程，惟被告就三峻公司實際施工
      之工作天數，未提出確切證據以供查明，而三峻公司與原
      告最後協議中既已載明，最後完工日為九十三年十二月十
      五日，是三峻公司與原告於九十三年十月二十八日，已更
      改契約內容，同意三峻公司最後完工日為九十三年十二月
      十五日，應屬無誤，惟三峻公司如未依期完工，則原告得
      終止契約，就未完成之工程，另行發包，並依約向三峻公
      司請求逾期違約金。
（三）再者，系爭工程因工人未進場工作，以致三峻公司未依約
      於九十三年十二月十五日完成，為兩造所不爭執，且原告
      乃於九十三年十二月二十日，發函向三峻公司終止契約，
      並於九十四年二月五日發函催告三峻公司、被告應於九十
      四年二月十六日前付清，依約應給付之違約金、逾期款，
      亦為被告所不爭執，並有原告所提卷附台中文心路郵局九
      十三年十二月二十日第四六三三號、九十四年二月五日第
      四九五號存證信函各一份，在卷可稽。按系爭工程三峻公
      司未能依約完工，而原告依約終止契約，並依約請求被告
      給付違約金，自為法所許。又原告與三峻公司於訂約前之
      九十二年九月二十五日開會紀錄，固有「逾期三個月仍未
      開工或完工視同乙方違約，得解除本契約並同時賠償工程
      總價百分之二十之違約金」記載，惟依三峻公司與原告工
      程合約第八條約定：「乙方倘無本工程第五、六條之情事
      而不能依合約規定期限內完工，甲方（原告）按逾期日每
      日扣除工程款千分之一（即每日二千五百元）」，其並無
      上開解除契約及賠償五十萬元違約金之約定，顯見該五十
      萬元違約金之條件，並未列入契約條文而為兩造契約內容
      無誤，是原告主張本件工程三峻公司延誤工期，以致遭原
      告終止契約，三峻公司除應賠償工程扣款後，尚應給付五
      十萬元違約金，應無可採，原告主張三峻公司於其終止契
      約後，除逾期扣款外，應再給付五十萬元違約金，於法無
      據。
（四）另本件工程原告依協議允許三峻公司最後完工日為九十三
      年十二月十五日，惟三峻公司未依約完工，而於九十三年
      十二月二十日，遭原告終止契約，是三峻公司未依期完工
      ，至遭原告終止之日，其期間僅為五日，即三峻公司逾期
      五日即遭原告終止契約，三峻公司應賠償原告之逾期違約
      扣款為一萬二千五百元。又依原告所陳，其已自三峻公司
      之工程款中，已扣抵二十九萬七千五百元，顯逾上開一萬
      二千五百元，是三峻公司就工程逾期扣款部分，已清償完
      畢，而未付任何債務，原告主張三峻公司就工程逾期部分
      ，仍應再給付原告十七萬元，被告為三峻公司之連帶保證
      人，應負連帶給付之責，應無可採。
五、綜上所述，原告既無法舉證證明，訴外人三峻公司因工程逾
    期而對原告負有應再給付原告六十七萬元之債務存在，則被
    告就原告所主張之上開債務，對原告即不負清償之責，從而
    ，原告依連帶保證之法律關係，請求被告負連帶保證人責任
    而應給付原告六十七萬元，於法無據，應予駁回。
六、原告之訴既經駁回，其假執行之聲請失所附麗，應併予駁回
    。
七、訴訟費用負擔之依據：民事訴訟法第七十八條。
中    華    民    國    95 年    1   月    20  日
                  民事第二庭    法  官  涂秀玲
正本係照原本作成。
如對本判決上訴，須於判決送達後20日內向本院提出上訴狀。
中    華    民    國    95 年    1   月    20  日
                                書記官


司法院資訊處製作；財團法人民間司法改革基金會備份。
